【裁判字號】    94,訴,524
【裁判日期】    950503
【裁判案由】    懲治走私條例
【裁判全文】
臺灣新竹地方法院刑事判決               94年度訴字第524號
    公  訴  人  臺灣新竹地方法院檢察署檢察官
    被      告  丁○○
    選任辯護人  張堂歆律師
    被      告  甲○○
    被      告  丙○○
    被      告  乙○○
    上列3人共同
    選任辯護人  彭火炎律師
                張玉琳律師
上列被告等因懲治走私條例案件，經檢察官提起公訴（94年度偵
字第567號），本院判決如下：
    主  文
丁○○共同私運管制物品進口逾公告數額，處有期徒刑捌月。
甲○○共同私運管制物品進口逾公告數額，累犯，處有期徒刑拾
月。
丙○○共同私運管制物品進口逾公告數額，累犯，處有期徒刑捌
月。
乙○○共同私運管制物品進口逾公告數額，累犯，處有期徒刑拾
月。
    事  實
一、前案紀錄：
（一）甲○○前於民國86年間，因懲治走私條例案件，經本院
      於87年5月21日，以86年度訴字第858號判處有期徒刑8月
      、緩刑5年確定，嗣因緩刑期間另犯他案，而經臺灣桃園
      地方法院於89年10月7日以89年度撤緩字第51號裁定撤銷
      緩刑確定。又於88年間，因懲治走私條例案件，經本院
      以88年度訴字第344號判處有期徒刑9月，嗣經臺灣高等法
      院於89年7月20日以89年度上訴第1361號駁回上訴確定。
      復於88年間，因懲治走私條例案件，經臺灣高等法院於
      89年8月3日以89年度上訴字第1383號判處有期徒刑10月確
      定。再於89年間，因懲治走私條例、違反臺灣地區與大
      陸地區人民關係條例等案件，經臺灣屏東地方法院於90年
      7月9日以89年度訴字第435號判處應執行有期徒刑1年4月
      確定。上開4案件接續執行，嗣於91年7月17日假釋出監，
      迄至92年8月5日假釋期滿未經撤銷視為執行完畢。
（二）丙○○前於90年間，因懲治走私條例案件，經臺灣高等法
      院高雄分院以92年度上訴字第1163號判處有期徒刑8月，
      嗣經最高法院以92年度台上字第6315號駁回上訴，而於92
      年11月13日裁判確定，並於93年10月30日縮刑執行完畢。
（三）乙○○前於88年間，因懲治走私條例案件，經臺灣澎湖
      地方法院於88年12月13日以88年度訴字第59號判處有期徒
      刑6月、緩刑3年確定，嗣因緩刑期間另犯他案，而經臺灣
      澎湖地方法院以89年度聲字第256號裁定撤銷緩刑確定。
      又於89年間，因懲治走私條例案件，經臺灣嘉義地方法
      院於89年7月10日以89年度訴字第52號判處有期徒刑1年4
      月確定。復於89年間，因懲治走私條例案件，經臺灣彰
      化地方法院於90年4月14日以89年度訴字第1066號判處有
      期徒刑1年6月確定。上開3案件接續執行，嗣於91年7月8
      日假釋出監，迄至92年11月22日假釋期滿未經撤銷視為執
      行完畢。
二、甲○○、丙○○、乙○○仍不知悔改，夥同丁○○共4人，
    基於私運逾公告數額管制物品進口之共同犯意聯絡，由丁○○擔任新竹漁港籍「永昇發126」（編號：CT4-1432號，船
    主登記為洪春蘭）漁船船長，甲○○、丙○○、乙○○擔任
    船員，共同於94年1月15日凌晨3時許，駕駛上開「永昇發12
    6 」漁船自新竹漁港報關出海，竟於出海後之94年1月16日
    晚間某時，在北緯24度、東經120度即台中鹿港外海約14浬
    之我國領海以外海域，向亦有共同犯意聯絡之不詳姓名年籍
    之中國大陸地區成年人，以新臺幣（下同）1萬8千元之價格
    ，購入完稅價格共計15萬4千190元、總重量2千656公斤如附
    表所載以保麗龍箱盛裝自大陸地區運出之之淡水養殖魚類，
    旋即指揮不詳姓名年籍之中國大陸地區成年人將上開漁貨搬
    上「永昇發126」漁船甲板上，再由丁○○、甲○○、丙○○、乙○○共同挪動、堆疊該漁貨至甲板另側、船尖艙內，
    未經許可，擅自私運上開管制物品進入我國領海內。嗣於94
    年1月17日下午1時30分許，在新竹漁港漁會前監卸碼頭，為
    行政院海岸巡防署海洋巡防總局第十二（新竹）海巡隊警員
    執行安檢清艙工作而當場查獲，並扣得如附表所載之漁貨（
    漁貨經拍賣扣除管理費、保麗龍處理費後業經台北關稅局裁
    處沒入）。
三、案經行政院海岸巡防署海洋巡防總局第十二（新竹）海巡隊
    報請臺灣新竹地方法院檢察署檢察官偵查起訴。
    理  由
一、證據
（一）被告丁○○為「永昇發126」漁船船長，被告甲○○、丙○○、乙○○3人為該船之船員，共同於94年1月15日凌晨
      3時許，駕駛、搭乘「永昇發126」漁船自新竹漁港報關出
      海，嗣於94年1月17日下午1時30分許，在新竹漁港漁會前
      監卸碼頭，為警查獲如附表所載均以保麗龍盒盛裝之漁貨
      等情，業據被告4人於警詢、偵訊及本院準備程序、審理
      中警詢中供承在卷，並有查獲現場照片、附表所示漁貨照
      片共22幀、被告4人之船員證件、「永昇發126」機漁船（
      含船員）進出港檢查表1紙、「永昇發126」船籍資料1份
      、財政部台北關稅局點收機關移交緝獲走私物品運輸工具
      扣押收據1紙（見94偵567：35至45、55至61、109頁）附
      卷可稽。
（二）而查獲如附表所載之漁貨總重量為2千656公斤，完稅價格
      共計15萬4千190元，已逾行政院依懲治走私條例第2條第4
      項規定公告之「管制物品項目及其數額」丙項第5款所定
      之海關進口稅則第三章所列之魚類等管制數額（即私運總
      額由海關照緝獲時之完稅價格計算，超過十萬元或重量超
      過一千公斤），自屬管制進口物品；且該漁貨經拍賣扣除
      管理費、保麗龍處理費後業經台北關稅局裁處沒入等情，
      此有漁貨拍賣清單1紙、支票1紙、財政部台北關稅局點收
      機關移交緝獲走私物品運輸工具扣押收據1紙及財政部台
      北關稅局94年3月28日94年第00000000號處分書附卷可考
      （見94偵567：30、31、109頁及本院卷）。
（三）又查獲如附表所載之淡水養殖魚類，係被告4人共同駕駛
      、搭乘「永昇發126」漁船出海後，由船長即被告丁○○
      於94年1月16日晚間某時，在北緯24度、東經120度海域，
      以1萬8千元之價格向中國大陸地區人士購入，旋由不詳姓
      名年籍之中國大陸地區成年人將上開漁貨搬上「永昇發12
      6」漁船甲板上，再由被告4人挪動、堆疊該漁貨至甲板另
      側、船尖艙等事實，業經被告4人迭於警詢、偵訊及本院
      準備程序、審理中供承無訛，並明列為不爭執事項在卷可
      查（見本院卷第42頁），再經本院互核被告4人供述內容
      相符，應堪認定為真實。
（四）我國領海為自基線起至其外側12浬間之海域，中華民國領
      海及鄰接區法第3條定有明文，而被告丁○○於警詢中所
      供述之購入漁貨地點為東經120度、北緯24度處，經本院
      函查、電詢結果，可知東經120度、北緯24度位置距離我
      國公布第一批領海基點大牛欄西岸（T8）至翁公石（T9）
      段基線約14浬之事實，有內政部於94年11月21日出具之台
      內地字第0940066860號函及本院電話紀錄表在卷可憑（見
      本院卷第66、130頁），可見被告4人向中國大陸地區人士
      購入如附表所載漁貨之地點，應係我國領海以外之海域。
      雖辯護人援引上開函文、電話紀錄表為據，認被告購入漁
      貨地點為我國海岸基線外14浬之內水區域，進而辯護被告
      運送已走私進口漁貨行為並非私運漁貨進口行為一節，惟
      查：我國領海為自基線起至其外側12浬間之海域，此有中
      華民國領海及鄰接區法第3條明文規定，是內政部及其所
      屬人員不得踰越法律而為解釋，又觀諸上開內政部函文內
      容，可知距離我國基線12浬區域為領海、24浬為鄰接區、
      200浬為專屬經濟海域，是函文所載之內水意涵並非解釋
      領海之意，本院依據法律而認定距離我國基線14浬處，屬
      於我國領海以外之海域，自不受函文所載之內水所拘束，
      從而，辯護人上開辯護意旨，無足作為被告有利之認定。
（五）另被告丙○○於警詢中供述之購買漁貨地點為東經120.38
      度、北緯25.03度處（見同上偵查卷第19頁）一節，本院
      以被告丁○○為「永昇發126」漁船之船長，其為駕駛操
      控漁船之人，參以被告丁○○於本院供稱：船員均在睡覺
      ，等到捕魚地點才叫醒作業等語，是認被告丁○○所供述
      之購買漁貨地點較足採信。又縱認被告丙○○所述屬實，
      依據上開內政部於94年11月21日出具之台內地字第
      0940066860號函所載：東經120.38度、北緯25.03度距我
      國公布第一批領海基點大牛欄西岸（T8）至翁公石（T9）
      段基線約24.05 浬，該海域不在我國12浬領海及24浬鄰接
      區範圍內，是認被告丙○○所供述之購買漁貨地點亦屬
      24.05浬之我國領海以外之海域，仍無足影響本院認定被
      告4人私運管制物品進口逾公告數額犯行成立。
（六）被告甲○○、乙○○雖辯稱：是船長丁○○個人購買附表
      所載之漁貨，其個人之走私行為與其他船員無關云云，另
      被告丁○○亦為同一供述。惟查：被告4人有將查獲如附
      表所示之漁貨挪動、堆疊至漁船甲板另側、船尖艙等事實
      ，已如前述，是認被告4人確有搬運上開漁貨之行為。再
      查，上開漁貨販售後之利潤分配，業據被告丁○○於警詢
      、偵訊中供述：扣除開銷後，由被告4人平分等語（見同
      上偵查卷第10、85頁），另據被告甲○○於偵訊中供述：
      扣除開銷後，船主先分一半、剩餘部分由被告4人平分等
      語；及被告乙○○於偵訊中供稱：船長拿給我多少，我就
      收多少等語（見同上偵查卷第83、84頁），雖供述之分配
      比例稍有出入，然對於被告4人得以分配走私漁貨販售後
      利潤一節，則屬同一。從而，被告4人既有搬運上開漁貨
      之行為，事後亦得以分配走私漁貨販售後所得利潤，益足
      證被告丁○○出資1萬8千元向中國大陸地區人士購入上開
      漁貨行為，係基於被告4人間之共同意思聯絡所為。至被
      告甲○○、乙○○上開辯解，核屬卸責之詞，均不足採。
（七）綜上所述，本案事證已臻明確，被告4人私運管制物品進
      口犯行，均堪予認定，自應依法予以論罪科刑。
二、論罪科刑
（一）按自大陸地區私運物品進入臺灣地區者，以私運物品進口
      論，懲治走私條例第12條定有明文。而一次私運海關進口
      稅則第三章所列之魚類，其總額由海關照緝獲時之完稅價
      格計算，超過新臺幣十萬元者或重量超過一千公斤者，為
      行政院依據懲治走私條例第2條第4項公告之丙項第5款之
      管制物品項目及其數額，亦有明文規定之。被告4人明知
      中國大陸人士在我國領海以外之海域出售之淡水養殖魚類
      ，係自中國大陸地區運出，仍予購買並私運進入我國領海
      內，且私運物品之總重、完稅價格等均如前述已逾行政院
      依懲治走私條例第2條第4項規定公告之「管制物品項目及
      其數額」丙項第5款所定之海關進口稅則第三章所列之魚
      類管制數額，核被告4人所為，均係犯懲治走私條例第2條
      第1項、第12條之私運管制物品進口逾公告數額罪。
（二）次按共同正犯之意思聯絡，原不以數人間直接發生者為限
      ，即有間接之聯絡者，亦包括在內；而意思之聯絡並不限
      於事前有所謀議，即僅於行為當時有共同犯意之聯絡者，
      亦屬之，且其表示之方法，亦不以明示通謀為必要，即相
      互間有默示之合致，亦無不可；且共同實施犯罪行為之人
      ，在合意範圍以內，各自分擔犯罪行為之一部，相互利用
      他人之行，以達其犯罪之目的者，即應對於全部所發生之
      結果，共同負責（最高法院77年台上字第2135號、77年台
      上字第2364號、28年上字第3110號判例參照），準此，被
      告4人與不詳姓名之中國大陸地區成年人間，有犯意聯絡
      及行為之分擔，為共同正犯。
（三）被告甲○○因事實欄所載之懲治走私條例、違反臺灣地區
      與大陸地區人民關係條例等案件，4案件接續執行，嗣於9
      1年7月17日假釋出監，迄至92年8月5日假釋期滿未經撤銷
      視為執行完畢；被告丙○○因事實欄所載之懲治走私條例
      案件，而於93年10月30日縮刑執行完畢；被告乙○○因事
      實欄所載之懲治走私條例案件，3案件接續執行，嗣於91
      年7月8日假釋出監，迄至92年11月22日假釋期滿未經撤銷
      視為執行完畢等情，有臺灣高等法院被告前案紀錄表、臺
      灣新竹地方法院檢察署刑案資料查註紀錄表附卷可佐，被
      告甲○○、丙○○、乙○○3人前受有期徒刑之執行完畢
      後，其於5年以內再犯本件有期徒刑以上之罪，皆為累犯
      ，應依刑法第47條之規定，各加重其刑。
（四）爰審酌被告甲○○、丙○○、乙○○各有如事實欄所載之
      刑事前科與違反懲治走私條例之前案紀錄，走私次數尚有
      差別，渠等私運管制物品進口，影響政府對於管制物品進
      口之管理，且所走私之漁貨未經檢疫，不但影響社會經濟
      ，且有危害人民生命、身體安全之虞。併審及被告丁○○
      身為船長，其他被告則為船員，對於上揭事實所涉程度不
      同，雖被告丁○○犯後坦承犯行，惟迴護其餘被告3人，
      實無足取，又被告丙○○於本院交互詰問後坦承犯行，堪
      認態度良好，另被告甲○○、乙○○犯後皆否認犯行，均
      難謂態度良好。另審及現今臺灣近海海域魚源枯竭，漁民
      生活維生不易，為不爭之事實，且被告4人私運漁貨之總
      重量為2千656公斤、拍賣價格為5萬9千209元，被告丁○○於本院證稱販售後之利潤為2、3萬元（見本院卷第98頁
      ）等一切情狀，認公訴人求處被告4人各有期徒刑1年、2
      年6月、2年、2年，尚屬過重，本院爰分別量處如主文所
      示之刑。
三、扣案如附表所示之漁貨，經拍賣扣除管理費、保麗龍處理費
    後業經台北關稅局裁處沒入，有財政部台北關稅局於94年3
    月28日出具之94年第00000000號處分書附卷可查，自不另為
    為沒收之諭知，併此敘明。
四、據上論斷，應依刑事訴訟法第299條第1項前段，懲治走私條
    例第2條第1項、第11條、第12條，刑法第28條、第47條，判
    決如主文。
本案經檢察官許恭仁到庭執行職務。
中    華    民    國    95    年    5     月    3     日
                  刑事第一庭審判長法    官  賴淑敏
                                  法    官  李毓華
                                  法    官  黃美文
以上正本證明與原本無異。
如不服本判決，應於判決送達後10日內向本院提出上訴狀 (應附
繕本 )，上訴於臺灣高等法院。
中    華    民    國    95    年    5     月    3     日
                                  書 記 官  陳秀子
附錄本案論罪科刑所適用法條全文：
懲治走私條例第2條：
私運管制物品進口、出口逾公告數額者，處七年以下有期徒刑，
得併科新臺幣三百萬元以下罰金。
犯前項之罪為常業者，處三年以上十年以下有期徒刑，得併科新
臺幣五百萬元以下罰金。
第一項之未遂犯罰之。
第一項所稱管制物品及其數額，由行政院公告之。
附表：
┌──┬────┬──────┬─────────┐
│編號│物品名稱│重量        │完稅價格（新臺幣）│
├──┼────┼──────┼─────────┤
│ 1  │真空包裝│15箱、共165 │33,000元          │
│    │烏魚卵白│公斤        │                  │
├──┼────┼──────┼─────────┤
│ 2  │淡水養殖│107箱、共   │113,350元         │
│    │之鰱魚  │2,267公斤   │                  │
├──┼────┼──────┼─────────┤
│ 3  │淡水養殖│11箱、共224 │7,840元           │
│    │之草魚  │公斤        │                  │
├──┼────┼──────┼─────────┤
│合計│        │合計為2,656 │合計為154,190元   │
│    │        │公斤        │                  │
└──┴────┴──────┴─────────┘


司法院資訊處製作；財團法人民間司法改革基金會備份。
